【裁判字號】    92,交聲,599
【裁判日期】    920623
【裁判案由】    交管條例聲異
【裁判全文】
臺灣板橋地方法院交通事件裁定                    九十二年度交聲字第五九九號
      原處分機關  交通部公路總局台北區監理所
      異  議  人
      即受處分人  甲○○
右列異議人因違反道路交通管理處罰條例案件，對於交通部公路總局台北區監理所於
中華民國九十二年一月十六日所為之裁決（原處分案號：北監自裁字裁四○－ＡＢＷ
八四○六二二號）聲明異議，本院裁定如左：
    主  文
異議駁回。
    理  由
一、原處分機關以：異議人即受處分人甲○○於民國九十一年四月二十八日下午十時
    五十五分許，駕駛車號ＨＵ－二四二三號自用小客車，行經台北市○○路、西藏
    路口，因「駕駛車輛未繫安全帶」之違規，為台北市政府警察局保安警察大隊第
    二中隊執勤員警當場舉發，爰依道路交通管理處罰條例第三十一條第一項規定，
    裁處罰鍰新台幣一千五百元之處分。
二、異議意旨略以：異議人之車輛擋風玻璃較一般車輛之玻璃為黑，執勤員警根本無
    法輕易望穿車內之人是否有繫安全帶，原處分機關未查，僅依執勤員警之說詞遽
    為裁罰，難以心服，為此聲明異議云云。
三、按汽車行駛於道路上，其汽車駕駛人或前座乘客未繫安全帶者，處駕駛人新台幣
    一千五百元罰鍰，道路交通管理處罰條例第三十一條第一項前段定有明文。
四、經查，本件異議人於九十一年四月二十八日下午十時五十五分，駕駛車號ＨＵ－
    二四二三號自用小客車，行經台北市○○路、西藏路口之事實，業據異議人陳明
    在卷，且其於右揭時、地因未繫安全帶之違規，經台北市政府警察局保安警察大
    隊第二中隊執勤員警當場舉發，亦有北市警交大字第ＡＢＷ八四○六二二號舉發
    通知單一紙在卷可稽，自屬實在。異議人雖以前詞置辯，然經台北市政府警察局
    保安大隊調查後認：事發時ＨＵ－二四二三號自用小客車沿台北市○○路由南向
    北行駛，行至西藏路口時號誌為紅燈，逕行駛入機車停等區且未繫安全帶，於盤
    查時為不影響後方車流進行，乃由執勤員警引導至停等區○○道路上等情無誤，
    並以九十一年六月十一日北市警保大行字第０九一六０九二三六００號函覆在案
    ，有該書函一紙附卷可查。而異議人提起本件異議時，亦於書狀中承認事發當時
    ，係以「車已停妥，解下安全帶，人仍在車上」，顯見異議人於查獲時係未繫安
    全帶之狀態無誤。次查，異議人雖辯稱係為下車問路，始解下安全帶，然本件執
    勤員警於攔檢時，已確定其有未繫安全帶之違規，已如前述。且交通警員掣單舉
    發違反道路交通管理處罰條例所列之違規事實，本質上為行政處分，係公務員基
    於職務上權力，依法就特定之具體事件所為具有公法上效果之單方行政行為，基
    於公務員為公法上行為具有公信力之原則，該行政處分當可被推定為真正，其據
    以依法處分之事實認定亦為真正無誤，本此公信原則，乃立法者賦予行政機關制
    定違反道路交通事件統一裁罰標準及處理細則，使勤務警員得當機處分（如該細
    則第二十三條）以達其維護交通秩序、安全之行政目的。反之，若謂公務員一切
    行政行為均需預留證據以證其實，則國家行政勢必窒礙難行。據此，刑事訴訟法
    就犯罪證據有關之規定中與屬行政秩序罰之交通違規裁罰本質不合之部分，自不
    在準用之列。從而，本院經查無任何證據足資證明執勤員警有捏造事實違法取締
    之情事，則其本於維護交通秩序、安全職責所為之舉發，自應受到合法、正確之
    推定。從而，原處分機關依據道路交通管理處罰條例第三十一條第一項前段規定
    ，裁處罰鍰新台幣一千五百元之處分，無任何違誤，量罰亦甚妥適，應予維持，
    本件異議為無理由，應駁回之。
據上論斷，應依道路交通管理處罰條例第八十七條第二項，道路交通案件處理辦法第
十九條，裁定如主文。
中      華      民      國    九十二    年      六      月    二十三    日
                                        臺灣板橋地方法院交通法庭
                                            法  官  鄭  水  銓
又正本證明與原本無異。
如不服本裁定應於送達後五日內向本院提出抗告狀。
                                            書記官  謝  明  倫
中      華      民      國    九十二    年      六      月    二十三    日


司法院資訊處製作；財團法人民間司法改革基金會備份。
